【裁判字號】    89,易緝,302
【裁判日期】    900111
【裁判案由】    違反動產擔保交易法
【裁判全文】
臺灣高雄地方法院刑事判決                        八十九年度易緝字第三二號
    公  訴  人  臺灣高雄地方法院檢察署檢察官
    被      告  甲○○
右列被告因違反動產擔保交易法案件，經檢察官聲請簡易判決處刑（八十七年度偵字
第二八九七九號）及移送併辦（八十八年度偵字第七０九七號），本院適用通常程序
，判決如左：
    主  文
甲○○連續動產擔保交易之債務人，意圖不法之利益，將標的物遷移，致生損害於債
權人，處有期徒刑伍月，如易科罰金，以參佰元折算壹日。
    事  實
一、甲○○於民國八十六年十二月十八日，以動產擔保交易法所定之附條件買賣方式
    ，向福灣企業股份有限公司（以下簡稱福灣公司）購買一九九七年式福特牌小自
    客車壹輛（引擎號碼V0 000000F，牌照號碼YU-3488 ），並辦妥動產擔保交易附
    條件買賣登記，為動產擔保交易法上所稱之債務人。雙方約定總價金新台幣（下
    同）八十五萬六千二百四十九元，除頭期款繳交二萬五千元外，其餘分二十三期
    給付，每一個月一期，每期繳款二萬零六百六十三元，標的物存放地點為高雄縣
    仁武鄉○○路博愛巷一弄十四號，在價金未付清前，該汽車之所有權仍屬出賣人
    所有，買受人僅得依約占有使用，不得任意遷移或為其他處分。詎甲○○於取得
    上開標的物後，價款繳至第七期後，即自八十七年九月二日起未再繳款，且在未
    得福灣公司同意情形下，將上開標的物遷離所約定之存放地點，致福灣公司追索
    無著而生損害。甲○○復承前違反動產擔保交易法之概括犯意，又於八十七年十
    一月二日，再以附條件買賣方式向旭大機車行負責人林淑梅購買車牌號碼ＯＯＫ
    －一四六號三陽牌一百西西機車一部，總價三萬八千三百元，除頭期款繳交五千
    元外，其餘三萬三千三百元分六期支付，標的物存放地點為高雄縣仁武鄉○○路
    九一巷一二四號之二，在價金未付清前，該機車之所有權仍屬出賣人所有，買受
    人僅得依約占有使用，不得任意遷移或為其他處分，詎甲○○於取得機車後即避
    不見面，且在未得林淑梅同意情形下，將上開標的物遷離所約定之存放地點，致
    損害於出賣人依動產擔保交易法規定之取回權，甲○○迨至八十八年五月間才將
    該機車返還出賣人。
二、案經福灣公司及林淑梅訴請臺灣高雄地方法院院檢察署檢察官偵查起訴及移送併
    案審理。
    理  由
一、訊據被告固對以附條件買賣方式購買前揭汽、機車及未依約繳款之情事供承不諱
    ，惟辯稱：因伊有欠朋友錢，車子被朋友開走了，後來伊去找該名朋友，但該朋
    友搬家了，伊只知道他的綽號叫「阿輝」，詳細年籍不知道；至於機車是伊太太
    買的，伊們有繳款，但繳多少伊不知道云云。惟查，右揭事實業據告訴人代理人
    李明暢、侯德和到庭指述詳盡，復有附條件買賣契約書二份、設定登記申請書一
    份及被告所簽發面額三萬三千三百元之本票一紙（以上均為影本）在卷可憑，且
    被告對前開汽車之所在，先是在檢察官八十七年十二月三十日訊問時供稱：車子
    沒有牽移，車子仍在伊使用中，伊借伊大哥開去工作云云，又於本院審理時辯稱
    車子在八十七年六月間即被伊朋友開走（詳本院八十九年十二月十九日筆錄），
    前後供述顯然矛盾，又車子如被其朋友開走，被告焉有連其朋友之姓名、地址及
    如何連絡均不知之理，足認被告此部分之辯解，純卸圖卸之詞，無可採信。再者
    ，向旭大機車行林淑梅購買ＯＯＫ－一四六號機車之人確為被告無訛，此有上開
    附條件買賣分期付款契約書附卷可證，被告辯稱機車是伊太太所買，亦顯無稽。
    本件罪證明確，被告犯行洵堪認定。
二、核被告所為，係犯動產擔保交易法第三十八條之罪。其先後二次犯行，時間緊接
    ，所犯又係同一罪名，顯係基於概括犯意為之，屬連續犯，應論以一罪，並加重
    其刑。爰審酌被告於購買上開標的物後，將上開標的遷離約定存放處所，且至今
    尚積欠告訴人福灣公司六十八萬六千六百零八元，汽車現亦不知去向，及機車已
    歸還告訴人林淑梅等一切情狀，量處如主文所示之刑，並諭知易科罰金之折算標
    準。
據上論斷，應依刑事訴訟法第四百五十二條、第二百九十九條第一項前段，動產擔保
交易法第三十八條、刑法第十一條前段、第五十六條、第四十一條、罰金罰鍰提高標
準條例第一條前段、第二條，判決如主文。
中      華      民      國      九十      年      一      月    十一    日
                                  臺灣高雄地方法院刑事庭
                                      法  官    吳  宏  榮
右正本證明與原本無異。
如不服本判決，應於判決送達後十日內，向本院提出上訴狀。
                                      書記官    呂  怜  勳
中      華      民      國      九十      年      一      月    十二    日
附錄本案論罪科刑法條：
動產擔保交易法第三十八條
動產擔保交易之債務人，意圖不法之利益，將標的物遷移、出賣、出質、移轉、抵押
或為其他處分，致生損害債權人者，處三年以下有期徒刑、拘役或科或併科六千元以
下之罰金。


司法院資訊處製作；財團法人民間司法改革基金會備份。
